臺灣高等法院臺南分院刑事判決
111年度交上易字第120號
上  訴  人  臺灣雲林地方檢察署檢察官
上  訴  人  
即  被  告  吳侑晉


選任辯護人  黃國偉律師
上列上訴人因被告過失傷害案件，不服臺灣雲林地方法院109年
度交易字第505號中華民國110年12月28日第一審判決（起訴案號
：臺灣雲林地方檢察署109年度偵字第7480號），提起上訴，本
院判決如下：
    主  文
上訴駁回。
    理  由
壹、程序事項：
一、按刑事訴訟法施行法第7條之13前段規定：中華民國110年5
    月31日修正通過之刑事訴訟法施行前，已繫屬於各級法院之
    案件，於施行後始適用修正前刑事訴訟法第348條規定。又
    新修正之刑事訴訟法第348條規定已於110年6月16日公布，
    依中央法規標準法第13條規定，自本條公布之日起算至第3
    日起即於同年6月18日即已發生效力。換言之，於110年6月1
    8日後（包括當日）繫屬於各級法院之案件，均應依修正後
    之刑事訴訟法第348條規定處理。而新修正之本條係規定：
    （第1項）上訴得對於判決之一部為之。（第2項）對於判決
    之一部上訴者，其有關係之部分，視為亦已上訴。但有關係
    之部分為無罪、免訴或不受理者，不在此限。（第3項）上
    訴得明示僅就判決之刑、沒收或保安處分一部為之。
二、查本件上訴人即臺灣雲林地方檢察署檢察官（下稱雲林地檢
    署檢察官）、被告吳侑晉（下稱被告）不服原判決，分別於
    111年1月22日、111年1月20日提起上訴（111年2月10日向原
    審法院補提上訴理由狀），並於同年3月2日繫屬本院。依檢
    察官所提上訴書（見本院卷第13至16頁）、被告所提上訴理
    由暨答辯狀（見本院卷第21至25頁），均表明僅就量刑不服
    提起上訴。另於本院審判期日亦均表示僅就量刑提起上訴，
    亦即對於原判決（如附件）認定之犯罪事實及所引用之證據
    及理由、罪名均無不服，並均同意本案以原審認定之犯罪事
    實、證據理由、適用法條、罪名為基礎，僅就量刑部分調查
    證據及辯論（見本院卷第120頁）。依據前述規定，本院僅
    就原判決量刑妥適與否進行審理，至於原判決其他部分（含
    原判決認定之犯罪事實及罪名），則非本院審理範圍，先予
    指明。
貳、實體事項：
一、檢察官上訴意旨主張：據告訴人具狀請求上訴，略以：原審
    就被告惡行輕輕放下，僅判處有期徒刑6月併得易科罰金，
    顯有情重法輕之量刑違誤....請求上訴撤銷原判決改論以不
    得易科罰金之刑度，以資儆懲。㈠本件車禍發生迄今近1年半
    ，不僅張順德本人，受害者家屬同樣活在水深火熱中。張順
    德於本件車禍發生前是快樂健康的老人，遭被告撞擊後已然
    喪失生活自主能力，必須送往安養院等死，且期間因本件車
    禍併發症，多次送醫急救在鬼門關前徘徊，仰賴現金醫療方
    能苟活；而張順德家屬同樣痛苦，除了必須面臨父親、老伴
    殘廢之心理不捨外，因張順德於車禍後傷及腦部，其性格大
    變，往往莫名對家屬發脾氣抑或欲掙脫逃離養老院，家屬更
    時常無來由遭張順德羞辱，均因被告魯莽行為傷及張順德腦
    部所致，如此痛苦折磨使得張順德家屬疲憊不堪，吳錦雀身
    心倶疲，時常有疲累幾近中風之感，而張順德兒女一方面需
    要操持家計，另一方面需要奉養垂死之張順德，生活生不如
    死。㈡反觀被告與被告家屬，全然感受不到渠等對本件事故
    對被害人一家傷害之虧欠之意.....被告家人在調解會上態
    度惡劣，不僅一開始不願意賠償，被告母親甚至說『他們家
    也亂糟糟』，根就沒誠意要解決，一直推託卸責，被告父親
    又說『為什麼我們的精神慰撫金需要，我父親、母親、跟三
    名子女，有那麼貴嗎？』（附件二），顯見被告事發之後的
    態度消極，單純想要逃避責任，更無視已經對被害人造成嚴
    重傷勢，以如此態度回應告訴人無疑是在傷口上灑鹽，對照
    假扣押後調取被告之財產清單，發現被告一家實際上是家財
    萬貫僅係不願意賠償予被害人而已，如此態度令人尤為憤怒
    ！㈢直至本件審判後，被告一家依然推託，不願盡其賠償責
    任。首先本件早在第一次準備程序即發現被害人可能因本件
    事故導致重傷害而非單純傷害，詎料其後被告未慮及重傷害
    結果依然不願意和解，甚至無理主張重傷害與車禍無關，然
    ，臺大醫院診斷證明與雲林地院監護宣告明載張順德因車禍
    導致其腦部器質性毀損，進而產生嚴重失智情況，如此再平
    常也不過之醫療常識，被告竟向鈞院謊稱失智症張順德原本
    罹患阿茲海默症所致，姑且不論張順德根本未罹患阿茲海默
    症，臺大醫院白紙黑字載明張順德頭部器質性損傷所致，未
    提及阿茲海默症，被告仍然胡亂爭執甚至聲請鑑定，最後是
    在法院諭知駁回鑑定聲請方才改稱同意重傷害結果。由前開
    歷程可知，被告根本沒有悔悟之心，只是不斷找理由掩飾減
    輕罪責...被害人與告訴人種種辛酸，均敵不過原審『㈢爰審
    酌被告騎乘機車上路，本應遵守交通法規，以保護自己及其
    他用路人之生命身體安全，竟不慎與張順德發生車禍事故，
    使張順德受有前開重傷害，造成非輕之身心痛苦，更令張順
    德之親屬負擔沈重之醫療、照護費用與心理壓力，所為不該
    。另衡及被告犯後坦承犯行，且無任何前科紀錄，有臺灣高
    等法院前案紀錄表1紙在卷可參，足認其素行良好。另迄於
    本案宣判前，被告、辯護人雖表示願於強制險之外，由被告
    先給付告訴人新臺幣（下同）350萬元，惟告訴人希望賠償6
    50萬元，而迄未達成和解，又醫療險部分即將理賠，失能部
    分則待補件等情...是被告尚未取得告訴人之諒解。再考量
    被告之駕駛行為為肇事原因，以及告訴代理人當庭表示之意
    見；末參以被告自陳目前就讀大學，生活開銷由家中支應等
    一切情狀...量處如主文所示之刑，並諭知易科罰金之折算
    標準。』短短幾語，而原審未妥適量刑竟容認被告鑄下大錯
    後依然可以易科罰金逃避刑罰之制裁，更令被害人難以接受
    ，實際上，依照被告家中優渥的經濟能力（被告父母經濟能
    力優異，不動產明細達數頁之厚），繳納罰金不論18萬或18
    0萬元都不是問題，如此量刑豈能實質嚇阻被告？如此量刑
    豈能使被告因其錯誤學到教訓？況乎，本件被害人就整件交
    通事故無任何過失，卻突遭如此不幸，而被害人後續醫療費
    用嚇人，連帶導致告訴人不論健康、經濟均承受嚴重壓力，
    告訴人吳錦雀更因此倒下，而張順德之子張○岳為求填補家
    中經缺口，也只能不斷加班賺錢，導致身體也出現狀況，故
    和解請求被告方先行支付650萬元，亦符損害填補原則，執
    料被告對此請求置之不理，不願意如實給付，而原審無視被
    害人及告訴人悲慘情狀，更無視兩造磋商和解之往來情狀，
    仍然就被告犯行輕輕放下，令被害人難以苟同，原審如此判
    決更不符合罪刑相當之基本法理。最後，告訴人必須強調的
    是，被告在學並非原審得輕輕放下之理由，在學與否更非刑
    法量刑因素，被告既然已離家求學，享有自由更能騎乘機車
    四處遊玩，對其在外行為自應負責，豈能因自身不慎犯錯即
    以其學生身分為藉口？更豈能因其尚未完成學業即處以得易
    科罰金之較輕刑度？」因之請求檢察官上訴，經核：告訴人
    因被告之過失行為所造成之種種不堪及受害情狀，且本件被
    害人在交通車禍當中完全沒有過失之責，綜上，告訴人上開
    所述已具備請求上訴審再行審酌對被告量處「不得易科罰金
    刑度」（即至少有期徒刑7月）之理由等語。
二、被告上訴理由略以：㈠被告就本案犯罪事實，均予認罪。衡
    諸被告未曾因故意犯罪而受有期徒刑以上刑之宣告，屬於初
    犯，且被告因行車過程中一時不察，方偶罹刑典，屬於過失
    犯罪。而被告肇事後，即主動向承辦警員自首，於本案偵查
    及原審程序中亦皆坦承犯行，足見被告於案發後，勇於面對
    錯誤，其犯後態度誠懇，確屬良好。㈡再者，被告於案發後
    ，積極與告訴人家屬聯絡、協商賠償事宜，至今仍時刻悔悟
    ，亦想儘速彌補告訴人及其家屬，足證被告經此偵審程序後
    ，已知所警惕確無再犯之虞，應以暫不執行其刑為當。然原
    審判決未慮及上揭情狀而未諭知被告緩刑之宣告，與修復式
    司法之目的及緩刑制度之良法美意相悖，亦不符法院加強緩
    刑宣告實施要點第3點之規定。另為使本案得以圓滿落幕，
    懇請鈞院居中協調促成兩造和解。㈢檢察官上訴理由所載「…
    被告根本沒有悔悟之心，只是不斷找理由掩飾減輕罪責…原
    審未妥適量刑，竟容忍被告鑄下大錯後依然可以易科罰金逃
    避刑罰之制裁，更令被害人難以接受…孰料被告對此請求置
    之不理，不願意先行給付650萬元，而原審無視被害人及告
    訴人悲慘情狀，仍就被告犯行輕輕放下…」云云，顯然與事
    實不符，業經原審審酌並於判決理由内詳為說明，此部分原
    審判決之認事用法，要無違誤，檢察官之上訴並無理由。㈣
    綜上所述，請審酌被告已坦承犯行及上開各情，基於法、理
    、情之調和與社會通念，依刑法第74條第1項規定予以本案
    宣告緩刑等語。
三、上訴論斷之理由：
  ㈠按量刑係法院就繫屬個案犯罪之整體評價，為事實審法院得
    依職權自由裁量之事項。量刑判斷當否之準據，應就判決之
    整體觀察為綜合考量，不可摭拾其中片段，遽予評斷。即就
    個案量刑審酌之情狀為整體綜合之觀察，苟係以行為人之責
    任為基礎，並已斟酌刑法第57條各款所列情狀，基於刑罰目
    的性之考量、刑事政策之取向，以及行為人刑罰感應力之衡
    量等因素為之觀察，倘其刑之量定並未逾越公平正義之精神
    ，客觀上亦不生量刑畸重之裁量權濫用，自不得任意指摘為
    違法（最高法院106年度台上字第1930號判決意旨參照）。
  ㈡查原判決就被告之犯罪情節及科刑部分之量刑基礎，已於理
    由內具體說明：爰審酌被告騎乘機車上路，本應遵守交通法
    規，以保護自己及其他用路人之生命身體安全，竟不慎與張
    順德發生車禍事故，使張順德受有前開重傷害，造成非輕之
    身心痛苦，更令張順德之親屬負擔沈重之醫療、照護費用與
    心理壓力，所為不該。另衡及被告犯後坦承犯行，且無任何
    前科紀錄，有臺灣高等法院前案紀錄表1紙在卷可參，足認
    其素行良好。另迄於原審宣判前，被告、辯護人雖表示願於
    強制險之外，由被告先給付告訴人350萬元，惟告訴人希望
    賠償650萬元，而迄未達成和解，又醫療險部分即將理賠，
    失能部分則待補件等情，有本院審判筆錄、刑事陳述意見狀
    、本院公務電話紀錄單各1份在卷可按，是被告尚未取得告
    訴人之諒解。再考量被告之駕駛行為為肇事原因，以及告訴
    代理人當庭表示之意見；末參以被告自陳目前就讀大學，生
    活開銷由家中支應等一切情狀，酌情量處有期徒刑6月及諭
    知易科罰金之折算標準。經核原判決量刑已斟酌刑法第57條
    各款所列情狀，係以行為人責任為基礎，兼顧被告有利與不
    利之科刑資料，既未逾越法定範圍，亦無違背公平正義之精
    神，客觀上不生量刑畸重、畸輕或有所失入、失出之裁量權
    濫用，核與罪刑相當原則無悖而未逾越法定範圍，亦未濫用
    其職權，應屬適當。
  ㈢又原審量刑縱與檢察官（告訴人）主觀上之期待有所落差，
    然就被告迄未能與告訴人達成和解一節，審酌被告犯後確實
    釋出和解之意願，但就和解金額告訴人無法接受，被告無法
    提出告訴人可接受之賠償，與被告態度不佳，二者間判斷標
    準仍有不同，且以告訴人方面在原審審理中要求賠償金額為
    650萬元（不含強制險），在本院審理中提出損害賠償金額
    為600萬元（不含強制險）；被告方面則於原審審理中願意
    賠償350萬元（不含強制險），在本院審理中願賠償金額600
    萬元（含強制險）觀之，確實存在相當之差距，況且被告未
    曾受有期刑徒刑以上刑之宣告，有臺灣高等法院被告前案紀
    錄表附卷可稽，此次係屬偶發過失犯，犯後坦承犯行，並願
    意賠償告訴人損失，於原審審理中即表示願意賠償350萬元
    （不含強制險），且於提起上訴後，於本院審理期間，曾在
    原審法院民事庭與告訴人進行調解，雖仍因賠償金額未能達
    成共識而未能調解成立，但表示願賠償600萬元（含強制險
    理賠金），此有本院公務電話查詢紀錄表在卷可據（見本院
    卷第137頁），較之其於原審審理中願意賠償350萬元（不含
    強制險），金額已有所提高，顯然被告具有賠償之意願，本
    件車禍無法和解有多重原因，尚不能以此遽認被告毫無悔意
    ，亦難指原審量刑有何不當或違法。再者，本件經檢察官、
    被告上訴後，相關犯罪情節、量刑之條件等均與原審並無不
    同（被告仍無法與告訴人就賠償金額達成共識，故雙方仍無
    法達成和解）。經核原判決就量刑已斟酌刑法第57條各款所
    列情狀，未逾越法定範圍，亦未濫用其職權，應屬適當，業
    如前述。從而，檢察官上訴意旨以原判決量刑過輕，指摘原
    判決不當，為無理由，應予駁回。
據上論斷，應依刑事訴訟法第368條，判決如主文。
本案經臺灣雲林地方檢察署檢察官柯木聯提起公訴、同署檢察官
黃立夫提起上訴，臺灣高等檢察署臺南檢察分署檢察官李宛凌到
庭執行職務。
中　　華　　民　　國　　111 　年　　5 　　月　　25　　日
                  刑事第四庭    審判長法  官  郭玫利
                                      法  官  林臻嫺
                                      法  官  曾子珍
以上正本證明與原本無異。
不得上訴。
　　　　　　　　　　　　　　　　　　　書記官  李淑惠
中　　華　　民　　國　　111 　年　　5 　　月　　25　　日
附錄本案論罪科刑法條：
中華民國刑法第284條
因過失傷害人者，處1年以下有期徒刑、拘役或10萬元以下罰金
；致重傷者，處3年以下有期徒刑、拘役或30萬元以下罰金。